【裁判字號】    98,易,86
【裁判日期】    980707
【裁判案由】    竊佔等
【裁判全文】
臺灣屏東地方法院刑事判決                98年度易字第86號
公  訴  人  臺灣屏東地方法院檢察署檢察官
被      告  丙○○
被      告  甲○
上列被告因竊佔等案件，經檢察官提起公訴（97年度偵字第4582
號），本院判決如下：
    主  文
丙○○、甲○共同犯國家公園法第二十五條後段之損害罪，丙○
○累犯，處有期徒刑伍月，甲○處有期徒刑參月，如易科罰金均
以新臺幣壹仟元折算壹日，甲○緩刑貳年。
    事  實
一、丙○○曾因違反國家公園法案件，經臺灣高等法院高雄分院
    判處有期徒刑6 月確定，於民國92年6 月18日易科罰金執行
    完畢。丙○○雖於83年間以新臺幣（下同）2500萬元之價格
    ，向案外人劉顧祝怡買受坐落屏東縣恆春鎮○○○段763 、
    764 （以上二筆土地管理者為內政部營建署墾丁國家公園管
    理處，以下簡稱墾管處）地號土地之使用權，然上開土地仍
    屬國有，且均屬墾丁國家公園內無法以人力再造特殊天然景
    緻而嚴格限制開發行為之「特別景觀區」範圍，原為短草滋
    生、面積廣闊，可眺望大尖山之優美景緻草原，非經墾管處
    許可不得為建築物之建設行為。竟自97年4 月底起以月薪2
    萬元左右僱用甲○在場監工，而與甲○共同基於違反國家公
    園法之犯意聯絡，未經許可擅自雇工於97年5 月1 日起至同
    年月5 日止，在上開763 地號土地上搭蓋面積約240 平方公
    尺輕鋼架鐵棚；復於97年5 月初某日起至同年月20日止，在
    上開764 地號土地，利用先人遺留之舊水泥磚牆，往上搭蓋
    輕鋼架鐵皮屋，並在鐵皮屋內擺放神明桌，嚴重破壞固有天
    然景緻，情節重大。嗣經墾管處於97年5 月9 日、同年5 月
    23日發覺上情，分別查報違章建築並通知拆除，經勸導無效
    ，墾管處遂於97年7 月1 日依建築法、違章建築處理辦理強
    制執行拆除，並於97年11月中旬清除現場廢棄物而恢復原狀
    。
二、案經墾丁國家公園管理處函送臺灣屏東地方法院檢察署檢察
    官偵查起訴。
    理  由
一、訊據被告丙○○、甲○對於搭蓋上開輕鋼架鐵棚、鐵皮屋之
    事實固不諱言，然被告丙○○辯稱：是在763 、767 號2 筆
    土地上搭蓋的，且該2 筆土地原即有合法建物存在，伊有買
    受使用權，因建物屋頂被颱風吹走，伊才將原建物修繕云云
    ；被告甲○則辯稱：伊是受丙○○僱用在現場管理，並不清
    楚丙○○有無使用權限云云。經查：
(一)被告等人確於764 號土地利用先人遺留之舊水泥磚牆，往上
    搭蓋輕鋼架鐵皮屋，業據證人即墾管處員工乙○○到庭供證
    明確，並有97年5 月23日拍攝之現場照片及91年套疊之航照
    計畫圖各1 份附卷可供比對（偵查卷第165 頁背面、第170
    頁），是被告丙○○辯稱是於767 號土地上搭建云云，洵屬
    誤認。
(二)被告丙○○固於83年間以2500萬元之價格向案外人劉顧祝怡
    買受上開763 、764 地號土地之使用權，業據證人沈昭平、
    王精誠到庭供證明確（本院卷第105 、128 頁），並有土地
    使用權讓與契約書1 份附卷可稽，惟上開2 筆土地係屬墾管
    處管理之國有土地，為被告丙○○所明知，且其所買受者僅
    係地上物之使用權及其上之牧草農作，亦經證人王精誠到庭
    供證在卷（本院卷第128 頁背面）。又在國家公園之特別景
    觀區內，除經許可者外，不得為公私建築物之建設行為，國
    家公園法第16條定有明文。而上開763 號土地上原有建物風
    沙路720 號於84年間點交予丙○○時已拆毀，764 號土地上
    原有建物風沙路701 號，於上開點交時固尚存在，但嗣因颱
    風侵襲亦已殘破不堪，亦據證人王精誠、尤好仔供證明確（
    本院卷第127 頁背面、第128 頁背面），並有當時點交照片
    4 張及田園農場點交清冊1 份附卷可佐。又上開2 筆土地係
    國家公園內之特別景觀區土地，嚴格限制開發，有墾管處97
    年6 月4 日墾環字第0972901551號函附卷可憑（偵查卷第65
    頁），被告丙○○復自承：88、89年間因上開701 號農舍屋
    頂被颱風吹走，向墾管處申請修繕未獲允許等情，有其刑事
    答辯狀附卷可稽（本院卷第80頁），足認其知悉上開763 、
    764 號2 筆土地係國家公園內之特別景觀區，非經許可不得
    為建築物之建設行為。詎被告丙○○未經許可，恣意於上開
    763 號土地搭蓋輕鋼架鐵棚，於764 號土地利用先人遺留之
    舊水泥磚牆，往上搭蓋輕鋼架鐵皮屋，此舉並已破壞大尖山
    的自然景緻，亦經證人乙○○到庭供證明白（本院卷第104
    頁），自屬情節重大，其有違反國家公園法之犯行甚明。
(三)被告甲○自97年4 月底起受僱於丙○○，月薪2 萬元，並於
    上開施工時擔任現場監工等情，已據證人即共同被告丙○○
    證述屬實（本院卷第129 頁），被告甲○既明知上開土地係
    屬墾管處所有之國有土地，就被告丙○○有無經許可而為建
    築物之建設行為，理應詳予查證，竟捨此不為，復於建設時
    擔任現場監工，難謂其與丙○○間無犯意聯絡及行為分擔。
    綜上，被告2 人上開所辯，均屬避就卸責之詞，並不足採。
    事證明確，被告2 人犯行均堪認定。
二、核被告2 人所為，均係犯國家公園法第25條後段之罪。被告
    2 人間有犯意聯絡及行為分擔，皆為共同正犯。又被告丙○
    ○曾因違反國家公園法案件，經臺灣高等法院高雄分院判處
    有期徒刑6 月確定，於92年6 月18日易科罰金執行完畢，有
    臺灣高等法院被告前案紀錄表附卷可稽，其於徒刑執行完畢
    後5 年以內故意再犯有期徒刑以上之本罪，應依刑法第47條
    第1 項累犯規定加重其刑。審酌被告2 人於國家公園特別景
    觀區內未經許可，恣意為建築物之建設行為，嚴重破壞固有
    天然景緻，情節重大，行為誠屬不當，惟念其2 人，犯罪後
    已由墾管處拆除建物，回復原有景觀，所生危害尚屬非鉅，
    及2 人犯罪情節之輕重等一切情狀，分別量處如主文所示之
    刑，並均諭知易科罰金之折算標準。又被告甲○未曾因故意
    犯罪受有期徒刑以上刑之宣告，有臺灣高等法院被告前案紀
    錄表附卷可憑，其因一時失慮致罹刑章，經此偵審程序當知
    所警惕而無再犯之虞，本院因認其所受刑之宣告以暫不執行
    為適當，爰併予宣告緩刑貳年，以啟自新。
三、公訴意旨另以：被告2 人上開營造建築物之行為，另涉犯刑
    法第320 條第2 項之竊佔罪嫌云云。然按刑法竊佔罪須行為
    人主觀上有竊佔之不法意圖存在方足成立。本件被告丙○○
    於83年間以2500萬元向案外人劉顧祝怡買受上開763 、764
    地號土地之使用權，已詳如上述，故其主觀上認為其有該2
    筆土地之使用權，乃事理之常，因而於該2 筆土地上為建築
    物之建設行為，難謂其主觀上有竊佔之不法意圖。本院復查
    無其他事證足資認定被告2 人有何竊佔犯行，本應為無罪之
    判決，然因公訴人認此部分與上開論罪科刑部分有想像競合
    犯之裁判上一罪關係，爰不另為無罪判決之諭知。
據上論斷，應依刑事訴訟法第299 條第1 項前段，國家公園法第
25條後段，刑法第28條、第47條第1 項、第41條第1 項前段、第
74條第1 項第1 款，判決如主文。
本案經檢察官潘國威到庭執行職務。
中    華    民    國    98    年    7     月    7     日
                  刑事第三庭    法  官  趙家光
以上正本證明與原本無異。
如不服本判決應於收受判決後10日內向本院提出上訴書狀，並
應敘述具體理由；其未敘述上訴理由者，應於上訴期間屆滿後
20日內向本院補提理由書（均須按他造當事人之人數附繕本）
「切勿逕送上級法院」。
中    華    民    國    98    年    7     月    7     日
                                書記官  張語恬
附錄本案論罪科刑條文
國家公園法第25條
違反第十三條第二款、第三款、第十四條第一項第一款至第四款
、第六款、第九款、第十六條、第十七條或第十八條規定之一者
，處一千元以下罰鍰；其情節重大，致引起嚴重損害者，處一年
以下有期徒刑、拘役或一千元以下罰金。


司法院資訊處製作；財團法人民間司法改革基金會備份。
